臺灣高等法院臺中分院刑事判決　　　　96年度上訴字第1805號
上　訴　人　臺灣彰化地方法院檢察署檢察官
上　訴　人
即　被　告　乙○○
　　　　　　　　　　現
上列上訴人因被告違反毒品危害防制條例案件，不服臺灣彰化地
方法院96年度訴字第547號中華民國96年5月24日第一審判決（起
訴案號：臺灣彰化地方法院檢察署96年度毒偵字第493號）， 提
起上訴，本院判決如下：
    主  文
原判決撤銷。
乙○○施用第一級毒品，累犯，處有期徒刑壹年，減為有期徒刑
陸月；扣案之第一級毒品海洛因陸拾包（合計淨重伍點柒柒公克
）沒收銷燬之。又施用第二級毒品，累犯，處有期徒刑陸月，減
為有期徒刑參月。有期徒刑部分應執行有期徒刑捌月。
    事  實
一、乙○○前於民國八十七年間曾因施用毒品案件，經送觀察、
    勒戒後，認有繼續施用毒品之傾向，復送強制戒治，嗣於八
    十八年二月九日因停止戒治付保護管束而出所，於八十八年
    七月二十八日因保護管束期滿未經撤銷而視為執行完畢，並
    由臺灣彰化地方法院檢察署檢察官於八十八年九月八日以八
    十八年度戒毒偵字第二七號為不起訴處分確定。復於上開強
    制戒治執行完畢釋放後五年內之九十三年間，因施用第一、
    二級毒品案件，經法院各判處有期徒刑九月、五月、七月確
    定，前二案並經定應執行有期徒刑一年一月，而其入監接續
    執行前開案件後，於九十五年八月二十一日執行完畢。詎仍
    不知悔改，竟基於反覆施用第一級毒品海洛因之集合性犯罪
    故意，自九十五年十月間某日起，至九十六年一月二十二日
    上午八時許止，在其彰化縣和美鎮○○里○○路二二七之一
    號住處內，以將海洛因加水置於注射針筒內，再予施打手臂
    方式，施用海洛因多次；另基於施用第二級毒品甲基安非他
    命之犯意，於九十六年一月二十二日前四日內某時許，在同
    上處所，以將甲基安非他命置於鋁箔紙上，再以火加熱吸食
    所產生煙霧之方式，施用甲基安非他命一次。嗣於九十六年
    一月二十二日下午一時許，為警在彰化縣和美鎮○○里○○
    路○段一一五號前查獲，並扣得海洛因六十包（合計淨重五
    ‧七七公克）。
二、案經彰化縣警察局和美分局報告臺灣彰化地方法院檢察署檢
    察官偵查起訴。
    理  由
一、訊據被告乙○○對於上揭施用第一級毒品海洛因及第二級毒
    品甲基安非他命之犯行均坦承不諱，且其於事實欄所載時、
    地為警查獲後，經警採集其尿液送驗，結果呈嗎啡及甲基安
    非他命陽性反應乙節，有尿液代號與真實姓名對照認證單及
    詮昕科技股份有限公司濫用藥物尿液檢驗報告各一紙附卷可
    稽；另扣案之白粉六十包，經送請法務部調查局檢驗結果，
    確係海洛因無訛，亦有該局出具之鑑定通知書一紙在卷可按
    ，足徵被告之自白與事實相符。又按修正毒品危害防制條例
    就施用毒品者，僅於「初犯」及「五年後再犯」二種情形，
    有其追訴條件之限制，即須於初犯經觀察、勒戒或強制戒治
    釋放後，五年內均無施用毒品之行為，始能認其前所實施之
    觀察、勒戒或強制戒治已足遮斷毒癮，而得於五年後再犯時
    ，再予適用初犯之規定，重行觀察、勒戒等程序；倘五年內
    已經再犯，被依法追訴處罰，縱其第三次（或第三次以上）
    施用毒品之時間在初犯釋放五年以後，即與「五年後再犯」
    之情形有別，且因已於「五年內再犯」，顯見其再犯率甚高
    ，原實施觀察、勒戒或強制戒治，已無法收其實效，而無五
    年戒斷期之存在，自無再經觀察、勒戒及強制戒治之必要，
    應由檢察官逕行起訴，最高法院九十五年度台非字第五九號
    判決、九十五年度台非字第六五號判決及九十五年度第七次
    刑事庭會議決定足供參照。查本件被告曾於八十七年間因施
    用毒品案件，經送觀察、勒戒後，認有繼續施用毒品之傾向
    ，復送強制戒治，嗣於八十八年二月九日因停止戒治付保護
    管束而出所，於八十八年七月二十八日因保護管束期滿未經
    撤銷而視為執行完畢，並由臺灣彰化地方法院檢察署檢察官
    於八十八年九月八日以八十八年度戒毒偵字第二七號為不起
    訴處分確定；復於上開強制戒治執行完畢釋放後五年內之九
    十三年間，因施用第一、二級毒品案件，經法院各判處有期
    徒刑九月、五月、七月確定，前二案並經定應執行有期徒刑
    一年一月，而其入監接續執行前開案件後，於九十五年八月
    二十一日執行完畢等情，有臺灣彰化地方法院檢察署刑案資
    料查註紀錄表及臺灣高等法院被告全國前案紀錄表各一份在
    卷可參，是以依照上開說明，本件被告施用毒品之犯行既經
    檢察官提起公訴，本院自應依法論科。綜上，本件事證明確
    ，被告上開施用毒品之犯行，應堪認定。
二、核被告乙○○所為，係犯毒品危害防制條例第十條第一項之
    施用第一級毒品罪、第二項之施用第二級毒品罪。查我國刑
    法於九十四年二月二日修正公布，刪除刑法第五十六條關於
    連續犯之規定，且自九十五年七月一日起施行，而就被告多
    次施用海洛因之行為，本院認毒品既因具有高度之成癮性及
　　濫用性，施用毒品之行為本身，顯然具有反覆性及延續性之
 　 特徵，被告自95年10月間起至96年1月22日為警查獲止， 其
    持續多次施用毒品行為，顯屬被告習慣性、多次並反覆施用
    第一級毒品海洛因之行為，應予評價為持續之犯罪，為包括
    一罪。
三、又被告於上開期間內持有第一級毒品海洛因及第二級毒品甲
    基安非他命並進而施用，其持有之低度行為應為施用之高度
    行為所吸收，亦均不另論罪。至其所犯上開二罪間，犯意各
    別，罪質互殊，應予分論併罰。再被告前於九十三年間，曾
    因施用第一、二級毒品案件，經法院各判處有期徒刑九月、
    五月、七月確定，前二案並經定應執行有期徒刑一年一月，
    而其入監接續執行前開案件後，於九十五年八月二十一日執
    行完畢等情，有臺灣彰化地方法院檢察署刑案資料查註紀錄
    表及臺灣高等法院被告全國前案紀錄表各一份在卷可憑，則
    其於五年以內故意再犯本件有期徒刑以上之二罪，構成累犯
    ，均應依刑法第四十七條第一項之規定加重其刑。又被告犯
    罪時間在中華民國96年4月24日以前，合於減刑條件， 應予
    以減刑， 爰依中華民國96年罪犯減刑條例第2條第1項第3款
    予以減刑，原審認上訴人罪證明確，予以論罪科刑，固非無
    見，惟查原審未及依上開中華民國96年罪犯減刑條例予以減
    刑，尚有未洽。被告上訴意旨指摘原審判刑過重，及公訴人
    上訴請求併案審理（詳後述），雖均無可取，惟原判決既有
    可議，即無可維持，自應由本院加以撤銷改判。爰審酌被告
    前即有施用毒品之前科，經強制戒治後，仍不能戒除毒癮，
    竟再度施用毒品戕害自身健康，及其犯罪之動機、目的、所
    生危害及犯罪後之態度等一切情狀，就其所犯上開二罪分別
    量處如主文所示之刑，及減得之刑，並依刑法第五十一條第
    五款之規定，定其應執行之刑，以示懲儆。末查扣案之海洛
    因六十包（合計淨重五‧七七公克），係查獲之第一級毒品
    ，應依毒品危害防制條例第十八條第一項前段之規定，均宣
    告沒收銷燬之。
四、公訴人上訴意旨雖稱：被告另基於反覆施用第一級毒品海洛
    因及施用第二級毒品甲基安非他命之犯意，自95年10月間某
    日起至96年3月24日止，亦有施用第一級毒品海洛因多次 ，
    及於96年3月24日前96小時內， 亦有施用第二級毒品甲基安
    非他命一次，因認此部分犯罪與上開論罪部分有集合犯關係
    ，為實質上一罪云云。(一)惟按被告之自白不能作為有罪之惟
    一証據，法有明文，本件被告上開施用第一級毒品海洛因及
    第二級毒品甲基安非他命犯行 ，除於96年3月24日為警查獲
　　及有當時被告採尿送驗之詮昕科技股份有限公司藥物濫用尿
    液檢驗報告附卷可稽，足認有確切證據，足資佐証被告於96
    年3月24日為警查獲之際， 有施用第一級毒品海洛因及第二
    級毒品甲基安非他命犯行外，其餘上開另有施用第一級毒品
    海洛因犯行，除被告之自白外，該案並無其他佐証足以証明
    其該部分之犯行， 是除上開於96年3月24日為警查獲之際有
    施用第一級毒品海洛因及第二級毒品甲基安非他命犯行明確
    外，其餘部分尚不能證明被告犯罪，先為敘明。(二)再按刑
    法第五十六條連續犯之規定業經修正公布刪除，並於九十五
    年七月一日施行，而依新法對於上開反覆實施犯罪模式之對
    應處置，除合於「接續犯」或「包括一罪」之情形外，則僅
    能依數罪併罰之規定個別處斷 。而本件被告上開於96年3
    月24日為警查獲之際有施用第一級毒品海洛因及第二級毒品
    甲基安非他命犯行，距本件上開論罪犯行最後時日，已有二
    月之久，即難認被告係基於概括之犯意，在密切接近之一定
    時、地持續實行之複次行為，自應依實質競合予以併合處罰
    。且參酌本次刑法修法理由，刑法有關連續犯、常業犯刪除
    後，原則上應依一行為一罪一罰予以併合處罰，應屬符合本
    次修正刪除廢除連續犯之立法意旨。則就本件上開於96年
    3月24日為警查獲之際 ，被告施用第一級毒品海洛因及第二
    級毒品甲基安非他命犯行明確併辦部分，顯與本案無實質上
    一罪關係，無從併案審理，應退回檢察官另行偵辦，附此敘
    明。
據上論結，應依刑事訴訟法第三百六十九條第一項前段、第三百
六十四條、第二百九十九條第一項前段、毒品危害防制條例第十
條第一項、第二項、第十八條第一項前段，刑法第十一條前段、
第四十七條第一項、第五十一條第五款，中華民國96年罪犯減刑
條例第二條第一項第三款、第七條、第十條第一項，判決如主文
。
本案經檢察官甲○○到庭執行職務。
中　　華　　民　　國　　96　　年　　7 　　月　　31　　日
            刑事第二庭    審判長法　官  李  璋  鵬
                                法　官  胡  森  田
                                法　官  蕭  錦  鍾
上列正本證明與原本無異。
施用第一級毒品得上訴。
施用第二級毒品不得上訴。
如不服本判決應於收受本判決後10日內向本院提出上訴書狀，其
未敘述上訴理由者，並得於提起上訴後10日內向本院補提理由書
狀（均須按他造當事人之人數附繕本）「切勿逕送上級法院」。
                                書記官  蕭  訓  慧
中　　華　　民　　國　　96　　年　　8 　　月　　 2　　日
附錄論罪科刑法條：
毒品危害防制條例第十條：
施用第一級毒品者，處六月以上五年以下有期徒刑。
施用第二級毒品者，處三年以下有期徒刑。
